臺灣臺中地方法院刑事判決
110年度易字第277號
公  訴  人  臺灣臺中地方檢察署檢察官
被      告  陳寬應


上列被告因恐嚇取財案件，經檢察官提起公訴（109年度偵字第3
8637號），及移送併辦（臺灣橋頭地方檢察署110年度偵字第351
8號），本院判決如下：
    主    文
陳寬應幫助犯洗錢防制法第十四條第一項之洗錢罪，處有期徒刑
參月，併科罰金新臺幣壹萬元，罰金如易服勞役，以新臺幣壹仟
元折算壹日。 
    犯罪事實
一、陳寬應可預見將金融機構帳戶存摺、金融卡（含密碼）等資
    料交付他人使用，該帳戶資料會遭犯罪集團持以作為收受、
    提領犯罪贓款之人頭帳戶使用，他人提領其內款項後會產生
    遮斷金流之效果，竟基於幫助恐嚇取財及幫助洗錢之不確定
    故意，於民國109年8月21日前某時，在不詳地點，將其申設
    之國泰世華商業銀行（下稱國泰世華）帳號000-0000000000
    00號（下稱本案帳戶）金融帳戶存摺、金融卡(含密碼)，交
    付予真實姓名年籍均不詳之擄鴿勒贖集團成年成員，容任取
    得之人得使用該帳戶遂行恐嚇取財及洗錢犯行。嗣該不詳擄
    鴿勒贖集團取得本案帳戶資料後，即意圖為自己不法之所有
    ，基於恐嚇取財、洗錢之犯意，分別為下列犯行：
　㈠在不詳地點，以不詳方式，擄獲蔡忠和所有之賽鴿2隻後，於
    109年8月21日13時許，撥打電話向蔡忠和恫稱：若不依指示
    匯款，將殺害其賽鴿等加害財產言語，致蔡忠和心生畏懼，
    遂分別於同日13時33分許、13時49分許，持其所有合作金庫
    銀行帳戶提款卡，前往高雄市○○區○○路00○0號合作金庫銀行
    仁美分行之自動提款機，先後轉帳新臺幣（下同）8020元、
    4060元至本案帳戶中，所匯款項旋即遭人提領一空，待同日
    18時許，蔡忠和遭擄之賽鴿2隻始平安歸來。
　㈡在不詳地點，以不詳方式，擄獲魏昭全所有之賽鴿1隻後，於
    109年9月6日16時許，撥打電話向魏昭全恫稱：若不依指示
    匯款，將殺害其賽鴿等加害財產言語，致魏昭全心生畏懼而
    於同日18時49分許，轉帳5080元至本案帳戶，所匯款項旋即
    遭人提領一空，嗣魏昭全遭擄之賽鴿1隻始平安歸來。
二、案經臺南市政府警察局第六分局報告臺灣臺中地方檢察署檢
    察官偵查起訴，及蔡忠和訴由高雄市政府警察局仁武分局報
    告臺灣橋頭地方檢察署移送併辦。
    理    由
壹、證據能力部分：
一、按被告以外之人於審判外之陳述，雖不符刑事訴訟法第159
    條之1 至第159 條之4 之規定，而經當事人於審判程序同意
    作為證據，法院審酌該言詞陳述或書面陳述作成時之情況，
    認為適當者，亦得為證據；又當事人、代理人或辯護人於法
    院調查證據時，知有第159 條第1 項不得為證據之情形，而
    未於言詞辯論終結前聲明異議者，視為有前項之同意，刑事
    訴訟法第159 條之5 定有明文。經查，本判決以下所引用被
    告陳寬應以外之人於審判外之言詞或書面陳述，對被告而言
    ，性質上均屬傳聞證據，惟被告已知悉有刑事訴訟法第159
    條第1 項之情形，並同意該等證據有證據能力（本院卷第40
    頁），本院審酌上開證據作成時之情況，尚無違法取證或不
    當之情形，復與本案之待證事實間具有相當之關聯性，以之
    作為證據應屬適當，揆諸上開規定，應認有證據能力。
二、傳聞法則乃對於被告以外之人於審判外之言詞或書面陳述而
    為之規範。本判決以下引用之非供述證據，無刑事訴訟法第
    159 條第1 項規定傳聞法則之適用，因與本案待證事實具有
    關聯性，且無證據證明係公務員違法取得之物，依法自得作
    為證據。
貳、實體部分：
一、認定犯罪事實所憑之證據及理由：　　
　　訊據被告固坦認本案帳戶為其所申設，且告訴人蔡忠和有轉
    帳8020元、4060元、被害人魏昭全有轉帳5080元至本案帳戶
    內之事實，然矢口否認有何幫助恐嚇取財、幫助洗錢之犯行
    ，辯稱：我沒有提供帳戶，我的存摺是不見，我有打電話去
    國泰世華辦理遺失，但電話都轉接語音信箱，我的提款卡跟
    存摺是夾在一起，一起遺失的，我帶存摺、提款卡出去，是
    因為我有玩「老子有錢」遊戲云云。然查：
　㈠被告所申設之本案帳戶，為不詳擄鴿勒贖集團成員取得後，
    該集團成員即分別為下列犯行：⒈在不詳地點，以不詳方式
    ，擄獲告訴人蔡忠和所有之賽鴿2隻後，於109年8月21日13
    時許，撥打電話向告訴人蔡忠和恫稱：若不依指示匯款，將
    殺害其賽鴿等加害財產言語，致告訴人蔡忠和心生畏懼，遂
    分別於同日13時33分許、13時49分許，持其所有合作金庫銀
    行帳戶提款卡，前往高雄市○○區○○路00○0號合作金庫銀行仁
    美分行之自動提款機，先後轉帳8020元、4060元至本案帳戶
    中，所匯款項旋即遭人提領一空，待同日18時許，告訴人蔡
    忠和遭擄之賽鴿2隻始平安歸來；⒉在不詳地點，以不詳方式
    ，擄獲被害人魏昭全所有之賽鴿1隻後，於109年9月6日16時
    許，撥打電話向被害人魏昭全恫稱：若不依指示匯款，將殺
    害其賽鴿等加害財產言語，致被害人魏昭全心生畏懼而於同
    日18時49分許，轉帳5080元至本案帳戶，所匯款項旋即遭人
    提領一空，嗣被害人魏昭全遭擄之賽鴿1隻始平安歸來等各
    情，業據證人即告訴人蔡忠和、被害人魏昭全於警詢證述情
    節相符（偵卷第25至27頁、併辦警卷第1至4頁），並有臺新
    銀行自動櫃員機交易明細表翻拍照片、國泰世華帳號000000
    000000號對帳單、國泰世華存匯作業管理部109年10月20日
    國世存匯作業字第1090155985號函暨檢附客戶基本資料查詢
    、開戶資料、合作金庫商業銀行自動櫃員機交易明細表、國
    泰世華帳號000000000000號交易明細表、國泰世華存匯作業
    管理部110年4月23日國世存匯作業字第1100062122號函暨檢
    附客戶基本資料查詢、帳號000000000000號交易明細表等件
    （偵卷第29至47頁、併辦警卷第9至21頁、本院卷第45至56
    頁）在卷可稽，足見被告所有之本案帳戶確為擄鴿勒贖集團
    使用，受匯告訴人蔡忠和、被害人魏昭全之遭騙款項無誤。
  ㈡被告固以前詞置辯，然查： 
  ⒈被告於偵查稱：本案帳戶是由我和我母親一起使用，以這帳
    號繳交保費及醫療險等語（偵卷第77頁），惟觀諸本案帳戶
    108年11月間至109年9月間之交易明細、對帳單（偵卷第31
    至41頁、本院卷第49至56頁）可知，該帳戶內之款項皆係存
    入當天，隨即支出，每日餘額均不逾百元或僅數百元許，顯
    無作為繳納保險費之用之情形。又依被告於偵查中供稱：我
    存摺遺失我也不知道，之前我帶進帶出，我有在玩手遊，我
    母親跟我說國泰世華寄一封信給我，說我涉嫌恐嚇取財，我
    母親上個月初（即109年12月初）跟我說此事，我在整理時
    我才看到，所以我母親沒有跟我說。我在玩老子有錢，如果
    有中獎，會有錢匯進來，提款卡與存摺一起遺失，發現遺失
    時，我僅打電話給銀行，但是一直都是語音，連續三天都是
    這樣情形，之後我就忘記了等語；於本院準備程序供稱：我
    有打電話去國泰世華辦理遺失，但電話都轉接語音信箱等語
    （偵卷第77至78頁、本院卷第39頁）。是依被告前開所述，
    其既係因玩手遊而隨身攜帶本案帳戶之存摺、金融卡，則其
    理應隨時查看帳戶內之款項，且於該帳戶之存摺、金融卡遺
    失時，被告亦無不知之理。又於發現個人所有之帳戶存摺、
    金融卡遺失時，為避免帳戶內款項遭他人冒領，應立刻向銀
    行辦理掛失止付或報警處理，方能及時攔阻不法情事發生，
    被告竟僅因撥打電話給銀行後，轉語音信箱，即未再有任何
    積極作為，足見上開帳戶之存摺、金融卡是否確為被告不慎
    遺失，實有啟人疑竇之處，難以採憑。
  ⒉此外，有關銀行帳戶之金融卡密碼，除非設定之人告知，否
    則他人實無法輕易得知他人之金融卡密碼。而被告於偵查供
    稱：不清楚有人撿到我提款卡為何可以以提款卡領錢，我提
    款卡密碼就是我生日，我沒有寫在提款卡上面等語（偵卷第
    78頁），惟觀諸本案帳戶之交易明細、對帳單（偵卷第31至
    41頁、本院卷第49至56頁）可知，該帳戶內之支出均係以「
    CD提款」（即以提款機提款），足見，確有他人知悉被告所
    設定之金融卡密碼，才能以提款卡將款項領出。再者，擄鴿
    勒贖犯行是否成功、何時得以成功，乃取決於被害人，並非
    正犯所能確切掌控，故正犯於從事恐嚇取財行為時，當隨時
    備有其等所能確實掌控之帳戶，待被害人心生畏懼準備要匯
    款之際，即立刻提出該等帳戶以供被害人匯款。是以，正犯
    為方便收取贓款，並躲避檢警追緝，以他人之金融機構帳戶
    作為款項出入之用前，應會先取得帳戶所有人之同意，若未
    取得同意而使用，因一般人於帳戶存摺、金融卡及密碼遭竊
    或遺失後，多會立即報警或向金融機構辦理掛失止付，正犯
    如仍以該帳戶作為犯罪工具，則被害人遭恐嚇而將款項匯入
    該帳戶後，極有可能因帳戶所有人掛失止付，帳戶遭凍結而
    無法提領贓款，亦有可能於提領贓款時遭銀行人員發覺，提
    高犯罪遭查獲之風險；此外，帳戶所有人亦可能以申請補發
    存摺及金融卡，並同時變更印鑑及密碼等方式阻止正犯領款
    ，而自行將帳戶內之贓款提領一空，致正犯無法得償其等犯
    罪之目的。再即便係經帳戶所有人同意而取得帳戶，於被害
    人受騙匯款前，正犯再次進行存摺、金融卡功能正常運作測
    試之情形，亦非少見，目的無非係確保該帳戶有效可用，益
    徵擄鴿勒贖集團成員既已違法大費周章設局恐嚇被害人財物
    ，當無可能甘冒前述風險，利用他人遺失而其等無法確實掌
    控之帳戶供被害人轉帳匯款，而致其設局心血白費之理。且
    本案帳戶內之款項皆係存入當天，隨即支出，每日餘額均不
    逾百元或僅數百元許，業如前述，此提領及結餘情形，核與
    犯罪集團成員取得帳戶資料使用後，於被害人匯款後，會旋
    即將帳戶內之款項提領一空之慣常做法相符，益徵本案確係
    由被告本於不詳之緣由，將上開帳戶存摺、金融卡、密碼交
    付告知他人使用。被告辯稱本案帳戶資料係遺失等語，委無
    足採。
  ㈢按刑法上之故意，分直接故意（確定故意）與間接故意（不
    確定故意），行為人對於構成犯罪之事實，明知並有意使其
    發生者，為直接故意，行為人對於構成犯罪之事實，預見其
    發生而其發生並不違背其本意者，為間接故意，此觀刑法第
    13條之規定甚明。而間接故意與有認識的過失之區別，在於
    二者對構成犯罪之事實雖均預見其能發生，但前者對其發生
    並不違背其本意，後者則確信其不發生。又幫助犯之成立，
    以行為人主觀上認識被幫助者正欲從事犯罪或係正在從事犯
    罪，且該犯罪有既遂之可能，而其行為足以幫助他人實現構
    成要件者，即具有幫助故意，並不以行為人確知被幫助者係
    犯何罪名為必要。銀行帳戶事關個人財產權益之保障，其專
    有性甚高，除非本人或與本人具親密關係者，難認有何理由
    可自由流通使用，一般人均有妥為保管及防止他人任意使用
    之認識，且該等專有物品如落入不明人士手中，而未加以闡
    明正常用途，極易被利用為與財產犯罪有關之犯罪工具，此
    為一般人依通常生活認知所易於體察之常識。被告對於自己
    申辦之金融帳戶不得任意提供他人使用，以免遭到犯罪集團
    使用充作犯罪工具一節，自不得諉為不知。是被告將本案帳
    戶提供給不詳擄鴿勒贖集團成員使用，其對於該帳戶嗣後將
    被作為犯罪工具使用等情，不僅應有所預見，且亦不違反其
    提供帳戶之本意，其確有幫助他人犯恐嚇取財、洗錢罪之不
    確定故意，而非疏於過失致為本案帳戶之提供甚明。
　㈣綜上，本案事證明確，被告上開犯行堪以認定，應予依法論
    科。
二、論罪科刑：
　㈠按刑法上之幫助犯，係指以幫助之意思，對於正犯資以助力
    ，而未參與實施犯罪之行為者而言；又如提供金融帳戶之行
    為人主觀上認識該帳戶可能作為對方收受、提領特定犯罪所
    得使用，對方提領後會產生遮斷金流以逃避國家追訴、處罰
    之效果，仍基於幫助之犯意，提供該帳戶之提款卡及密碼，
    以利洗錢之實行，應論以一般洗錢罪之幫助犯（最高法院49
    年度台上字第77號、108年度台上字第3101號判決意旨參照
    ）。經查，被告提供本案帳戶之存摺、金融卡、密碼供他人
    使用，使擄鴿勒贖集團成員於恐嚇告訴人蔡忠和、被害人魏
    昭全後，得利用本案帳戶做為恐嚇取財所得贓款匯入之人頭
    帳戶，又因被告將本案帳戶之存摺、金融卡及密碼交予他人
    ，擄鴿勒贖集團成員得藉此提領該帳戶內之款項，使該等恐
    嚇取財所得款項於遭提領後之去向不明，形成金流斷點，是
    被告雖並未親自恐嚇告訴人蔡忠和、被害人魏昭全或自行提
    領詐騙所得款項而參與恐嚇取財及洗錢之構成要件行為，然
    其所為仍有對正犯之恐嚇取財行為及洗錢行為之遂行施以助
    力，復無其他積極證據足資證明被告與擄鴿勒贖集團成員間
    有何共同恐嚇取財或洗錢之犯意聯絡或行為分擔，是被告基
    於幫助之意思，參與恐嚇取財、洗錢之構成要件以外行為，
    為幫助犯。核被告所為，係犯刑法第30條第1 項前段、第34
    6 條第1 項之幫助恐嚇取財罪、刑法第30條第1 項前段、洗
    錢防制法第14條第1 項之幫助洗錢罪。
　㈡被告以一提供本案帳戶之幫助行為致告訴人蔡忠和、被害人
    魏昭全遭恐嚇而匯款，為同種想像競合；以一行為同時觸犯
    上開幫助恐嚇取財、幫助一般洗錢罪，為異種想像競合犯，
    依刑法第55條規定，應從一重論以刑法第30條第1項前段、
    洗錢防制法第14條第1項之幫助一般洗錢罪。移送併辦意旨
    書所載之犯罪事實，與起訴書記載之犯罪事實為想像競合犯
    之裁判上一罪，本院自得併予審理。
　㈢被告係基於幫助之犯意而為一般洗錢罪，應依刑法第30條第2
    項規定，按正犯之刑減輕之。
　㈣爰以行為人之責任為基礎，審酌被告將其個人申辦之本案帳
    戶提供他人，幫助他人犯罪，致使真正犯罪者得以隱匿其等
    身分，助長犯罪猖獗，破壞社會治安及金融秩序，更將造成
    警察機關查緝犯罪之困難，且致告訴人蔡忠和、被害人魏昭
    全受有損害之犯罪手段、動機、目的，並考量被告犯後否認
    犯行，且未與告訴人蔡忠和、被害人魏昭全達成和解、賠償
    損害之犯後態度，兼衡被告於本院審理中自陳之智識程度、
    經歷（本院卷第83頁）、素行等一切情狀，量處如主文所示
    之刑，並諭知罰金易服社會勞役之折算標準。　
參、末按宣告前二條之沒收或追徵，有過苛之虞、欠缺刑法上之
    重要性、犯罪所得價值低微，或為維持受宣告人生活條件之
    必要者，得不宣告或酌減之。刑法第38條之2第2項定有明文
    。查未扣案之本案帳戶存摺、金融卡，係被告交付不詳擄鴿
    勒贖集團成員持為供本案犯罪所用之物，惟衡諸上開物品性
    質上均為個人日常生活所用且具高度專屬性之物，且可透過
    掛失止付、申請補發程序，阻止他人取得不法財產利益，而
    卷內亦無證據顯示該等物品有何特殊財產上之交易價值，是
    應認縱不予沒收，亦與刑法犯罪所得沒收制度之本旨無違，
    而欠缺刑法上重要性，爰依刑法第38條之2 第2 項規定，均
    不予宣告沒收或追徵。另卷內尚乏證據足以認定被告有因本
    案犯行取得任何犯罪所得，爰不另宣告沒收。又告訴人蔡忠
    和、被害人魏昭全遭詐騙之款項，係由不詳擄鴿勒贖集團成
    員提領，非屬被告所有，亦非在其實際掌控中，其就所隱匿
    之財物不具所有權及事實上處分權，無從依洗錢防制法第18
    條第1 項就所提領全部金額諭知沒收，附此敘明。
據上論斷，應刑事訴訟法第299 條第1 項前段，洗錢防制法第14
條第1 項，刑法第11條前段、第30條第1 項前段、第2 項、第34
6 條第1 項、第55條、第42條第3 項前段，刑法施行法第1 條之
1 第1 項，判決如主文。
本案經檢察官蔣志祥提起公訴及檢察官呂建興移送併辦，檢察官
羅秀蓮、郭逵到庭執行職務。 
中　　華　　民　　國　　110 　年　　11　　月　　3　　日
                  刑事第六庭 審判長  法  官 柯志民
　　　　　　　　　　　　　　　　　　 法  官 戰諭威
                                     法  官 蔡逸蓉 
以上正本證明與原本無異。
如不服本判決應於收受送達後20日內向本院提出上訴書狀，並應
敘述具體理由；其未敘述上訴之理由者，應於上訴期間屆滿後20
日內向本院補提理由書（均須按他造當事人之人數附繕本）「切
勿逕送上級法院」。
告訴人或被害人如不服判決，應備理由具狀向檢察官請求上訴，
上訴期間之計算，以檢察官收受判決正本之日起算。
　　　　                            書記官  葉俊宏
中　　華　　民　　國　　110 　年　　11　　月　　3 　　日
附錄論罪科刑法條
刑法第30條
幫助他人實行犯罪行為者，為幫助犯。雖他人不知幫助之情者，
亦同。
幫助犯之處罰，得按正犯之刑減輕之。　
刑法第346條第1項
意圖為自己或第三人不法之所有，以恐嚇使人將本人或第三人之
物交付者，處六月以上五年以下有期徒刑，得併科三萬元以下罰
金。　
洗錢防制法第14條第1項
有第二條各款所列洗錢行為者，處七年以下有期徒刑，併科新臺
幣五百萬元以下罰金。